【裁判字號】    89,易,1817
【裁判日期】    890627
【裁判案由】    勞動基準法
【裁判全文】
臺灣板橋地方法院刑事判決                        八十九年度易字第一八一七號
    公  訴  人  臺灣板橋地方法院檢察署檢察官
    被      告  協人企業股份有限公司
    右 代 表人  乙○○  住同.
    被      告  甲○○  女  五.
                        住臺北.
                        居臺北.
                        身分證.
    選任辯護人  林穆弘律師
右列被告等因違反勞動基準法案件，經檢察官提起公訴（八十九年度偵字第六四０七
號），本院判決如左：
    主  文
甲○○法人之受僱人，因執行業務違反女工不得於午後十時至翌晨六時之時間內工作
之規定，科罰金壹萬元，如易服勞役，以佰元折算壹日。
協人企業股份有限公司被訴部分免訴。
    事  實
一、甲○○係設於臺北縣土城市○○街三七號之協人企業股份有限公司（以下簡稱協
    人公司，代表人為乙○○）之受僱人，負責人事管理工作，詎於執行業務時，明
    知女工除經取得工會或勞工同意，並實施晝夜三班制，安全衛生設施完善及備有
    女工宿舍，或有交通工具接送，且有法定事由，經主管機關核准外，不得於午後
    十時至翌晨六時之時間內工作，為勞動基準法所明定，竟仍未經主管機關核准，
    即違反上開規定，並基於繼續之犯意，使女工林麗雪於民國（下同）八十八年七
    月十六日、同年月十九日至二十三日、同年月二十六日至二十九日之晚間十時至
    次日凌晨零時許，在協人公司位於臺北縣土城市○○路十五號之協人公司工廠內
    工作。嗣於八十八年八月六日，經行政院勞工委員會北區勞動檢查所派員至協人
    公司實施勞動檢查後，始查知上情。
二、案經臺灣板橋地方法院檢察署檢察官簽分偵查起訴。
    理  由
壹、有罪部分：
一、右揭事實，業據被告甲○○坦承不諱，並有並有林麗雪之考勤表、勞工檢查結果
    會談紀錄、協人公司公司執照及工廠登記證影本各一紙附卷足稽，堪信被告自白
    與事實相符，本件事證已臻明確，被告甲○○犯行洵堪認定。
二、查被告甲○○係協人公司之受僱人，詎因執行業務，竟未經主管機關核准，即繼
    續使女工於晚間十時至次日凌晨零時許工作，核其所為，係違反違反勞動基準法
    第四十九條第一項之規定，應依同法第七十七條規定處罰。又勞動基準法所保護
    者，乃社會整體之勞工法益，並非以每一勞工為一個法益對象，且本法罰則未採
    用轉嫁罰之規定，故事業單位僱用女工每日之工作時間於午後十時至翌晨六時，
    仍僅侵害一個法益，不生連續犯之問題，公訴人認應依連續犯規定論處，尚有未
    合，併此敘明。爰審酌被告甲○○平日積極參與社會公益活動，素行狀況良好（
    有八十六年度綜合所得稅結算申報書影本一份、財團法人中華兒童福利基金會雲
    林家庭扶助中心兒童資料表影本三紙、郵政劃撥收據影本二紙、受捐助兒童感謝
    信函影本三份在卷足憑），並參酌其係因女工林麗雪需款孔急始違反勞動基準法
    上開規定使林女逾時加班工作（有林麗雪出具之證明書一紙在卷可查），以及其
    犯罪之手段、所生危害尚非重大、犯罪後坦承犯行態度良好等等一切情狀，量處
    如主文所示之刑，並諭知易服勞役之折算標準，以示懲儆。
貳、免訴部分：
一、公訴意旨略稱：被告協人公司之受僱人即被告甲○○，於執行業務時，明知女工
    除經取得工會或勞工同意，並實施晝夜三班制，安全衛生設施完善及備有女工宿
    舍，或有交通工具接送，且有法定事由，經主管機關核准外，不得於午後十時至
    翌晨六時之時間內工作，為勞動基準法所明定，竟仍未經主管機關核准，違反上
    開規定，使女工林麗雪於八十八年月十九日至二十三日、同年月二十六日至二十
    九日之晚間十時至次日凌晨零時許，在協人公司位於臺北縣土城市○○路十五號
    之協人公司工廠內工作，被告協人公司之受僱人既違反勞動基準法第四十九條第
    一項之規定，被告協人公司乃應依同法第八十一條第一項之規定，科以同法第七
    十七條所定之罰金刑云云。
二、按案件曾經判決確定者，應諭知免訴之判決，刑事訴訟法第三百零二條第一款定
    有明文。又訴訟上所謂一事不再理之原則，關於實質上一罪或裁判上一罪，亦均
    有其適用，最高法院六十年臺非字第七七號著有判例。
三、查本件被告協人公司被訴於八十八年七月十六日，因其受僱人即被告甲○○違反
    勞動基準法第四十九條第一項規定，使女工林麗雪於晚間十時至次日凌晨零時許
    工作，而依同法第八十一條第一項規定，科以同法第七十七條所定罰金刑之案件
    ，業經本院於八十九年一月十四日以八十八年度易字第四六一七號刑事判決宣示
    科罰金二萬元，嗣該判決並已於同年二月十三日確定，有該案卷宗在卷可查，而
    被告協人公司之受僱人即被告甲○○既係基於繼續犯意，以一繼續犯罪行為使女
    工林麗雪於八十八年七月十六日、同年月十九日至二十三日、同年月二十六日至
    二十九日之晚間十時至次日凌晨零時許，在協人公司位於臺北縣土城市○○路十
    五號之協人公司工廠內工作，已詳如上述，則本件被告協人公司被訴部分，顯與
    前案具有實質上一罪關係，揆諸前揭說明，此部分自應為前揭確定判決之既判力
    效力所及，爰依法諭知免訴之判決。
據上論斷，應依刑事訴訟法第二百九十九條第一項前段、第三百零二條第一款，勞動
基準法第七十七條，刑法第十一條前段、第四十二條第一項，罰金罰鍰提高標準條例
第一條前段、第二條，判決如主文。
本案經檢察官黃重鋼到庭執行職務
中      華      民      國      八十九      年     六     月   二十七   日
                                      臺灣板橋地方法院刑事第二庭
                                          法  官  王  屏  夏
右正本證明與原本無異。
如不服本判決應於送達後十日內向本院提出上訴狀。
                                          書記官  楊  璧  華
中      華      民      國      八十九      年     七     月 一     日
附錄本案論罪科刑法條全文：
勞動基準法第七十七條
違反第四十二條、第四十四條第二項、第四十五條、第四十七條、第四十八條、第四
十九條或第六十四條第一項規定者，處六月以下有期徒刑、拘役或科或併科二萬元以
下罰金。


司法院資訊處製作；財團法人民間司法改革基金會備份。
